臺灣高等法院交通事件判決　　　　　　　　　　　　　九十三年度交上易字第一八三號
　　上　訴　人　臺灣臺北地方法院檢察署檢察官
　　被　　告　　戊○○
右上訴人因被告過失傷害案件，不服臺灣臺北地方法院九十三年度交易字第七五號，
中華民國九十三年五月二十四日第一審判決（檢察官聲請簡易判決處刑案號：臺灣臺
北地方法院檢察署九十二年度偵字第二一七六七號，原審法院臺北簡易庭受理案號為
九十三年度北交簡字第五六號，認不宜適用簡易判決處刑，移送原審依通常程序審理
），提起上訴，本院判決如左：
    主  文
上訴駁回。
戊○○緩刑貳年。
    事  實
一、戊○○於民國（下同）九十一年十二月五日凌晨零時三十分許，駕駛車牌號碼Ｂ
    Ｎ─二○五八號自用小客車，沿台北市○○○路○段由北往南方向行駛，行經該
    路段與貴陽街之交岔路口處時，本應注意汽車在同一車道行駛時，除擬超越前車
    外，後車與前車之間應保持隨時可以煞停之距離，且汽車行駛時，駕駛人應注意
    車前狀況，並隨時採取必要之安全措施，而依當時情況為天候晴，有夜間照明光
    線、路面狀況係乾燥、無缺陷、無障礙物且視距良好，並無不能注意之情事，詎
    戊○○竟疏未注意車前狀況及保持行車安全間距，前方適有甲○○駕駛車牌號碼
    ＨＣ—一七九一號自用小客車搭載友人丙○○，在上開交岔路口處臨停紅燈之際
    ，戊○○所駕駛前揭自用小客車竟因煞避不及，該車左前車頭自後追撞同向在前
    由甲○○所駕駛自用小客車之右後車尾，致甲○○車內之乘客丙○○因此受有頸
    椎扭傷之傷害（丙○○告訴甲○○過失傷害部分，業由檢察官另為不起訴處分確
    定）。戊○○肇事後經報警處理，於臺北市政府警察局中正第一分局交通分隊警
    員丁○○前往現場處理時，在有偵查權限之公務員發覺其犯罪前，不逃避接受裁
    判當場向警員承認其為肇事人，而悉上情。
二、案經戊○○自首及丙○○訴由臺北市政府警察局中正第一分局報請臺灣臺北地方
    法院檢察署檢察官偵查並聲請簡易判決處刑，原審法院臺北簡易庭認不宜適用簡
    易判決處刑，移由原審法院改依通常程序審理。
    理  由
一、被告戊○○於警詢、偵查、原審、本院先後坦承於右揭時、地駕駛前開車牌號碼
    之自用小客車在前述肇事地點，因疏未注意車前狀況及保持行車安全間距，於同
    向車道前方車輛煞停等紅燈之際，仍煞避不及追撞前方由甲○○所駕駛自用小客
    車而肇事，致甲○○車內所搭載之告訴人丙○○因而受有頸椎扭傷之傷害之事實
    （偵卷第五至六頁、第二五至二六頁、第五二至五四頁、第六八至七十頁、第八
    三至八五頁、原審簡易庭九十三年一月三十日之訊問筆錄、第七五號原審卷第十
    七、四八頁反面），且查：
(一)、被告坦承之情，核與告訴人丙○○於警詢指訴（偵卷第二九至三十頁），與甲○
　　○先後於警詢、本院所陳情節相符（偵卷第七至八頁、第二七至二八頁），復有
    臺北市政府警察局中正第一分局製作之Ａ二類道路交通事故調查報告表、道路交
  　通事故補充資料表、交通事故談話記錄表、交通事故分析研判表、交通事故肇事
    原因初步分析研判表、自首調查報告表、現場及車損採證照片共七幀等件（以上
　　均為影本）附卷可稽（偵卷第十五至二四頁、第四一至四二頁）。
(二)、告訴人丙○○因本件車禍受有頸椎扭傷之傷害之事實，業經其提出國立台灣大學
　　醫學院附設醫院之診斷證明書一紙附卷可參（偵卷第三一頁），馬偕紀念醫院病
　　歷（偵卷第三二至三七頁）為憑。
(三)、按汽車在同一車道行駛時，除擬超越前車外，後車與前車之間應保持隨時可以煞
　　停之距離；又汽車行駛時，駕駛人應注意車前狀況，並隨時採取必要之安全措施
　　，道路交通安全規則第九十四條第一項、第三項分別定有明文。被告為有駕駛執
　　照者，且依道路交通事故調查報告表各欄項目明細內容，足見當時天候晴朗、有
　　夜間照明光線、路面狀況係乾燥、無缺陷、無障礙物且視距良好，依被告當時行
　　駛之路線，應無不能注意之情事，惟據被告於肇事當日即九十一年十二月五日之
　　交通事故談話記錄表中自承：「我於上述時間駕駛自小客ＢＮ—二○五八沿重慶
　　南路北向南行駛最左側車道至貴陽街時，我車前方約有貳部車身距離與我車同車
　　道，有一部自小客ＨＣ—一七九一，當我們行駛至貴陽街時，號誌轉換成紅燈，
　　我見我車前方車輛右側沒有車，所以我就想變換至中間車道，就當我車與前車距
　　離還剩下半部車身距離時，我失神一下，我車之左前車頭就撞及該自小客之右後
　　車尾而肇事」等語（偵卷第十五頁），其後於警詢及偵查亦為大致相同陳述，此
　  與車牌號碼ＨＣ—一七九一號自用小客車之駕駛人甲○○與告訴人分別於前揭交
    通事故談話記錄表、警詢及偵查所稱：「當甲○○於上述時間駕車沿重慶南路一
    段由北向南行駛至貴陽街口時，因上開交岔路口處之行車管制號誌轉變為紅燈，
    故在該路口臨停之際，其右後車尾突遭後方行駛而至由被告所駕駛自用小客車之
    左前車頭撞及」等情相符（偵卷第十六頁、第二七頁反面、第五二頁、第二九頁
    反面、第五十頁）。
(四)、次按刑法上之過失，其過失行為與結果間，在客觀上有相當因果關係始得成立。
　　所謂相當因果關係，係指依經驗法則，綜合行為當時所存在之一切事實，為客觀
　　之事後審查，認為在一般情形下，有此環境、有此行為之同一條件，均可發生同
　　一之結果者，則該條件即為發生結果之相當條件，行為與結果即有相當之因果關
　　係。反之，若在一般情形下，有此同一條件存在，而依客觀之審查，認為不必皆
　　發生此結果者，則該條件與結果不相當，不過為偶然之事實而已，其行為與結果
　　間即無相當因果關係（七六年台上字第一九二號判例）。經查，告訴人所搭乘由
　　甲○○駕駛自用小客車之右後車尾碰凹裂，被告所駕駛車輛則是左前車頭碰凹裂
　　之車損情況，有道路交通事故補充資料表及車損照片在卷可參（偵卷第十八至十
　  九頁、第二二至二四頁），由以上告訴人與被告等人所陳行車動向及車損情況可
    知，被告行經肇事地點疏未注意車前狀況及保持行車安全間距，以致其前方車輛
    因臨停等紅燈之際，其所駕駛車輛之左前車頭自後撞及甲○○所駕駛車輛之右後
　　車尾，致甲○○車內所搭載告訴人因而受有前揭傷害，足見被告未注意遵守上開
  　道路交通安全規則，自有過失，且其過失行為與告訴人丙○○之傷害間，有相當
    因果關係甚明。
(五)、綜上，本件事證明確，被告過失傷害犯行堪以認定，應依法論科。
二、論罪科刑部分：
(一)、核被告戊○○所為，係犯刑法第二百八十四條第一項前段之過失傷害罪。另被告
    肇事後，於警員前往車禍現場處理時，在其上開犯行未為任何有偵查犯罪職權之
　　公務員已知悉前，不逃避接受裁判而當場向警員自首，承認其為肇事人，有記載
  　被告上開自首情形之臺北市政府警察局中正第一分局交通分隊警員丁○○所填具
    自首調查報告表附卷可稽，並據證人即處理警員乙○○證述在卷，是被告既已向
    該管公務員申述犯罪事實，而不逃避接受裁判，已合於刑法第六十二條前段所定
    ，對於未發現之犯罪自首而接受裁判之要件，自應依該條規定減輕其刑。
(二)、原審認被告罪證明確，並適用刑事訴訟法第四百五十二條、第二百七十三條之一
    第一項、第二百九十九條第一項前段，刑法第二百八十四條第一項前段、第六十
    二條前段、第四十一條第一項前段，罰金罰鍰提高標準條例第一條前段、第二條
    之規定，審酌被告並無前科、素行良好，有臺灣高等法院被告全國前案紀錄表可
    佐，其就本件車禍應負全部之過失程度、對告訴人所造成之傷害、犯罪後坦承犯
    行之態度，以及雙方對民事賠償金額之歧異，迄今尚未與告訴人達成和解等一切
    情狀，量處有期徒刑貳月，並諭知易科罰金之折算標準。
(三)、經核原判決認事用法並無不合，量刑之諭知均屬妥適，檢察官循告訴人之請，略
　　以：「被告肇事後，係由在場便衣憲兵及甲○○車上附載之人分別報案。憲兵屬
　　司法警察，有偵查犯罪之職權。被告犯行已為有偵查犯罪職權之憲兵目睹知悉，
　　並另經第三人報案而為受理報案之單位所知悉，原審以被告符合自首要件減輕其
　　刑，於法有違。告訴人受傷嚴重，身心深受極大痛苦，被告從未探看或慰問，亦
　　未連絡致歉，並欺矇告訴人和解卻未付和解金，毫無悔意，原審判決僅科處二月
　　有期徒刑，量刑顯然過輕」，惟查，「刑法第三十八條之所謂發覺，係指該管公
　　務員已知犯罪事實並知犯罪人之為何人而言，至被害人以及被害人以外之人知悉
　　其事並知其人，而該管公務員猶未之知者，仍不能不認為合於該條所謂未發覺之
　　規定，蓋該條之立法本旨自首減刑，係為獎勵犯罪者悔過投誠，而一方為免搜查
　　逮捕株連疑似累及無辜，就此觀察，其所謂發覺，並不包括私人之知悉在內（二
　　十年上字第一七二一號判例）」，本件縱有告訴人所稱之便衣憲兵在場，但並未
　  出示任何證件，業據被告與證人即到場處理之警員乙○○陳明，而警察執行職務
    行使職權應著制服或出示證件表明身分，並應告知事由，警察未依前項規定行使
    職權者，人民得拒絕之。警察職權行使法第四條定有明文，是告訴人所陳之便衣
    憲兵顯然非依法執勤，而本係告訴人以行動電話報警，報案時並未說明肇事者，
    有電話報案紀錄在卷可查，且經無線電通知到場處理二位警員中之證人警員乙○
    ○亦陳明確係自首，是告訴人所陳即非可採。次查，量刑輕重，係屬事實審法院
　　得依職權自由裁量之事項，苟已斟酌刑法第五十七條各款所列情狀而未逾越法定
  　刑度，不得遽指為違法（七二年台上字第六六九六號判例），原審判決詳細載明
    刑法第五十七條之審酌事項，且檢察官之九十二年度偵字第二一七六七號聲請簡
    易判決處刑書亦載明「請審酌被告並無前科，有刑案資料查註紀錄表在卷可稽，
　　其犯後已表悔悟，並與告訴人商談和解等情，請予以從輕量刑，並給予緩刑宣告
  　以啟自新」，而被告亦陳明已經給付告訴人三十八萬元，並提出告訴人簽具和解
    書在卷可查（偵卷第七一頁），又被告借款三十萬元與告訴人和解之情，並據證
    人徐書怡陳明（偵卷第八四頁），因認原審所為量刑於法並無不合，則檢察官復
    以量刑過輕與前詞提起上訴，指摘原判決不當，為無理由，應予駁回。
(四)、查被告前未曾受有期徒刑以上刑之宣告，此有臺灣高等法院檢察署刑案記錄簡覆
    表在卷可查，其因一時失慎，致有上開犯行，其經此刑之宣告後當知所惕勉自勵
    信無再犯之虞，足認本件之宣告刑以暫不執行為適當，且被告已賠償告訴人，另
    檢察官亦請求對被告為緩刑之宣告，爰併予宣告緩刑貳年以鼓勵向上，並期自新
    。
三、末查，被告於檢察官偵查時主張：「與告訴人業於九十二年九月十七日以新臺幣
    三十八萬元和解成立，告訴人並表示放棄對被告所有民事及刑事之告訴權利，則
    告訴人應撤回告訴，其後告訴人否認已收受前開金額之和解金而未對被告撤回告
    訴」等語，並提出告訴人所出具之和解書影本一紙為憑（偵卷第七一頁），惟查
    ，「撤回告訴乃告訴人依刑事訴訟法規定使其告訴失效之法律行為，與告訴人僅
    在訴訟外向被告承諾撤回告訴之為私法上契約行為者，迥然有別。故告訴乃論之
    罪經告訴權人提出合法之告訴，由檢察官將案件起訴繫屬於第一審法院後，縱經
    告訴人向被告表示同意撤回告訴，如未經告訴人在第一審辯論終結前以書狀或言
    詞逕向該第一審法院表示撤回告訴之意思，或向檢察官或司法警察官撤回告訴而
    於第一審辯論終結前轉達於該第一審法院，仍不生撤回告訴之效力（八十八年度
    台非字第一０三號判決）」。且查，告訴代理人王秋滿律師於原審法院九十三年
    三月十二日準備程序，表明訴追之意，而原審卷筆錄並未記載告訴人願撤回刑事
    告訴，亦無告訴人表明撤回告訴之書狀，則揆諸前開判決說明，告訴人既未於原
    審法院判決前向法院為撤回告訴，不予訴追之意思表示，自應就被告過失傷害犯
    行為有罪及科刑之判決，附此敘明。
四、據上論斷，應依刑事訴訟法第三百六十八條、刑法第七十四條第一款，判決如主
    文。
本案經檢察官朱家崎到庭執行職務。
中　　　華　　　民　　　國　　九十三　　年　　　八　　　月　　　六　　  日
                              臺灣高等法院交通法庭
                                  審判長法  官 吳 啟 民
                                        法  官 林 瑞 斌
                                        法  官 施 俊 堯
右正本證明與原本無異。
不得上訴。
                                        書記官 陳 彥 蕖
中　　　華　　　民　　　國　　九十三　　年　　　八　　　月　　　六　　  日
附錄：本案論罪科刑法條全文
中華民國刑法第二百八十四條
(過失傷害罪)
因過失傷害人者，處六月以下有期徒刑、拘役或五百元以下罰金，致重傷者，處一年
以下有期徒刑、拘役或五百元以下罰金。
從事業務之人，因業務上之過失傷害人者，處一年以下有期徒刑、拘役或一千元以下
罰金，致重傷者，處三年以下有期徒刑、拘役或二千元以下罰金。
